臺灣新北地方法院民事判決
111年度訴字第542號
原      告  謝明華  



訴訟代理人  呂秋𧽚律師
複  代理人  蕭維冠律師                          
被      告  劉建和  

訴訟代理人  鄭凱鴻律師
複  代理人  蘇夏曦律師
被      告  胡馨庭  

訴訟代理人  曾宿明律師
上列當事人間請求損害賠償事件，本院於民國111年8月16日言詞
辯論終結，判決如下：
　　主　文
被告應連帶給付原告新臺幣肆拾萬元，及均自民國一一一年二月
二十四日起至清償日止，按週年利率百分之五計算之利息。
原告其餘之訴駁回。
訴訟費用由被告連帶負擔四分之一，餘由原告負擔。
本判決原告勝訴部分得假執行。但被告如以新臺幣肆拾萬元為原
告預供擔保，得免為假執行。
原告其餘假執行之聲請駁回。
　　事實及理由
一、原告起訴主張：原告與被告乙○○於民國99年1月19日登記結
    婚，並育有1名未成年子女，婚後原告克盡厥職努力經營婚
    姻生活，然被告乙○○卻慣性外遇，自106年2月至110年6月間
    ，與被告甲○○發展長達4年之婚外情，被告2人頻繁於被告乙
    ○○上班之餘及下班後夜間踰矩約會，期間發生多次性行為，
    甚至導致被告甲○○陸續懷孕並墮胎數次。被告甲○○似因不滿
    被告乙○○又有新外遇對象而將其拋棄，於110年6月2日以通
    訊軟體LINE傳送訊息予原告，向原告稱被告乙○○又慣性外遇
    新對象，並自承其與被告乙○○自106年2月間即發生婚外情，
    關係維持共4年有餘，且詳述其與被告乙○○之外遇過程，被
    告甲○○假借以被告乙○○之口，向原告稱「（被告乙○○）說他
    老婆死魚不給碰」、「取代了他們夫妻倆做不來的事」、「
    但這男主角對女主角也不會全然的好，逼她墮胎好幾次」等
    語，向原告表明被告2人間長期頻繁發生性行為，甚至關係
    親密，於性行為時未使用避孕措施等不正當男女關係，更語
    帶恐嚇以鬼神之說，稱其陸續懷孕並墮胎3次之嬰靈，將陪
    伴原告之未成年子女長大成人，要原告每年均要去廟裡處理
    一下，致原告情緒上煎熬不堪，精神狀況大受打擊，承受極
    大之壓力。被告2人上開行為顯嚴重侵害原告之配偶權及基
    於配偶關係而生之重大身份法益，情節重大，爰依民法第18
    4條第1項前段、後段第185條及第195條第1項、第3項之規定
    ，向被告2人請求連帶負擔損害賠償責任等語。並聲明：㈠被
    告2人應連帶給付原告新臺幣（下同）150萬元，及自起訴狀
    繕本送達翌日起至清償日止，按週年利率5%計算之利息。㈡
    願供擔保，請准宣告假執行。
二、被告則均以：依據司法院大法官解釋第791號解釋意旨及臺
    灣臺北地方法院109年原訴字第41號民事判決之見解，原告
    不得主張「配偶權」受侵害而請求損害賠償。又原告於107
    年3月31日前，即已知悉被告2人婚外情之事實，原告至遲已
    於上開時點知悉有損害及賠償義務人，本件侵權行為時效應
    自上開時點起算，然原告卻遲至111年2月始提起本件訴訟，
    已罹於民法第197條侵權行為損害賠償之消滅時效；另原告
    於107年3月31日前不詳時間已知悉被告2人交往之事實，卻
    從未提告，原告甚至請求被告甲○○說服被告乙○○與其離婚，
    原告亦多次向被告乙○○表達離婚之強烈意願，並稱對被告乙
    ○○屢次外遇已無感覺，堪認被告2人主觀上早已信任原告不
    會對其等行使權利，基於「權利失效原則」，原告之請求於
    法未合。縱使認為被告2人有侵害配偶權之情事，原告所主
    張之精神慰撫金150萬元亦屬過高等語，資為抗辯。並聲明
    ：㈠原告之訴駁回。㈡如受不利判決，願供擔保免為假執行之
    宣告。
三、原告與被告乙○○於99年1月19日結婚，婚後育有未成年子女1
    名，而被告乙○○自106年2月至110年1月間，與被告甲○○持續
    長達將近4年之婚外情，期間發生多次性行為，被告甲○○曾
    因懷有被告乙○○的小孩而墮胎等情，有原告之戶籍謄本、原
    告與被告甲○○間LINE對話紀錄在卷可稽（見本院卷第33頁、
    第37頁至第43頁），以及鍾婦產科診所藥品明細收據2張、
    鍾婦產科星幸福美學聯合診所診斷證明書、病歷表各1份附
    卷可憑（見臺灣新北地方檢察署110年度偵字第32873號妨害
    自由偵查案件卷宗第47頁、第54頁至第57頁，且為被告2人
    於本院所不爭執（見本院卷第83頁、第263頁），堪信為真
    實。
四、本院得心證之理由：
　  原告主張被告2人間發生婚外情侵害其配偶權，及其基於配
    偶關係之身分法益且情節重大，應對其負賠償責任等語，被
    告2人固不否認發生婚外情之事實，然就其等應否對原告負
    損害賠償責任，則以前詞置辯。是本件兩造爭點厥為：㈠被
    告2人有無共同不法侵害原告之配偶權？㈡原告之侵權行為請
    求權是否罹於消滅時效？㈢原告提起本件訴訟有無權利失效
    原則適用？㈣原告得否請求賠償精神慰撫金？經查：
  ㈠被告2人共同侵害原告之配偶權及基於配偶關係之身分法益：
　⒈因故意或過失，不法侵害他人權利者，負損害賠償責任；數
    人共同不法侵害他人之權利者，連帶負損害賠償責任；不法
    侵害他人之身體、健康、名譽、自由、信用、隱私、貞操，
    或不法侵害其他人格法益而情節重大者，被害人雖非財產上
    之損害，亦得請求賠償相當之金額，其名譽被侵害者，並得
    請求回復名譽之適當處分；且此於不法侵害他人基於父、母
    、子女或配偶關係之身分法益而情節重大者準用之，民法第
    184條第1項前段、第185條第1項前段、第195條第1項、第3
    項分別訂有明文。又婚姻係以夫妻之共同生活為其目的，配
    偶應互相協力保持其共同生活之圓滿安全及幸福，而夫妻互
    守誠實，係為確保其共同生活之圓滿安全及幸福之必要條件
    ，故應解為配偶因婚姻契約而互負誠實之義務，配偶之一方
    行為不誠實，破壞共同生活之圓滿安全及幸福者，即為違反
    因婚姻契約之義務而侵害他方之權利（最高法院55年度台上
    字第2053號判決先例意旨參照）。
　⒉被告2人於原告與被告乙○○婚姻關係存續期間內，發展長達4
    年之婚外情，期間發生數次性行為，致使被告甲○○懷孕並墮
    胎等情，已如前述，被告2人明知原告與被告乙○○尚有婚姻
    關係，卻交往成為男女朋友，並進而發生多次性行為，顯逾
    越普通朋友一般社交行為往來，而達破壞原告與被告乙○○婚
    姻共同生活圓滿與幸福之程度，故原告主張被告2人共同故
    意不法侵害原告之配偶權，以及原告基於配偶關係之身分法
    益，且情節重大等語，堪屬可採。
　⒊被告雖以：刑法通姦罪經司法院大法官第791號解釋宣告違憲
    ，故配偶權並非民法第184條第1項之權利，原告不得依侵權
    行法之規定請求損害賠償云云。惟釋字第791號於理由中亦
    闡述婚姻係配偶雙方自主形成之永久結合關係，除使配偶間
    在精神上、感情上與物質上得以互相扶持依存外，並具有各
    種社會功能，乃家庭與社會形成、發展之基礎，婚姻自受憲
    法所保障，且亦肯認配偶雙方仍互負忠誠義務。而婚姻忠誠
    義務，包含範圍甚廣，除當然包括性忠誠（非性獨占）外，
    尚兼及精神及感情層面之忠誠義務，縱婚姻關係中不應以刑
    法規範之方式，予以處罰違反性忠誠義務之配偶一方，惟在
    婚姻此一制度應受憲法制度性保障之情形下，經婚姻制度及
    忠誠義務所建構婚姻關係中之身分法益，仍應予以肯認為重
    大人格權之一，是在民、刑法規範結構及欲保護法益有異，
    並不因刑法通姦罪經宣告違憲，致前述配偶身分法益喪失其
    權利之性質。而違反忠誠義務，客觀上如足以同時破壞夫妻
    間之親密性、雙方感情及信任，足以瓦解婚姻關係，此一違
    反忠誠義務之舉，自已侵害應受婚姻制度性保障所生之配偶
    權（臺灣高等法院高雄分院111年度上易字第111號判決參照
    ），足認配偶權仍為民法規範中所欲保護之權利，是被告2
    人前開所辯，並不可採。
  ㈡原告之侵權行為損害賠償請求權尚未罹於消滅時效：
　  按因侵權行為所生之損害賠償請求權，自請求權人知有損害
    及賠償義務人時起，2年間不行使而消滅。自有侵權行為時
    起，逾10年者亦同，民法第197條第1項定有明文。次按加害
    人之侵權行為如連續（持續）發生者，被害人之請求權亦不
    斷發生，則該請求權之消滅時效亦應不斷重新起算，因此，
    連續性侵權行為，於侵害終止前，損害仍在繼續狀態中，被
    害人無從知悉實際受損情形，自無法行使損害賠償請求權，
    其消滅時效自應俟損害之程度底定知悉後起算（最高法院86
    年度台上字第1798號、96年度台上字第188號判決意旨參照
    ）。被告2人自106年2月起至110年1月間發展長達4年之婚外
    情，屬持續性侵權行為，揆諸前揭判決意旨，原告之請求權
    不斷發生，損害之程度於被告2人結束婚外情之前，尚未底
    定，則該請求權之消滅時效應自侵害終止時，即自110年1月
    起算，而110年1月迄至原告於111年2月14日提起本件訴訟（
    見原告起訴狀上所蓋本院收狀戳章），尚未逾2年，是被告2
    人抗辯原告之損害賠償請求權，已罹於時效而消滅，並不可
    採。
  ㈢原告本件起訴並無權利失效原則之適用：
  ⒈按在私法領域，權利人本得自由決定如何行使其權利，除權
    利人就其已可行使之權利，在相當期間內一再不為行使，並
    因其行為造成特殊情況，足以引起相對人之正當信任，以為
    權利人不欲行使其權利，如斟酌權利之性質，法律行為之種
    類，當事人間之關係，社會經濟情況及其他一切因素，認為
    權利人忽又出而行使權利，足以令相對人陷入窘境，有違事
    件之公平及個案之正義時，本於誠信原則發展而出之權利失
    效原則，固應認此際權利人所行使之權利有違誠信原則，而
    不能發生應有之效果，惟如無任何具體情事足以引起相對人
    信賴權利人已不行使其權利者，即不得任以權利人未即時行
    使權利，遽認其不得行使權利（最高法院101年度台上字第1
    26號判決意旨參照）。
　⒉被告2人雖抗辯原告於107年3月31日前已知悉被告2人有婚外
    情，原告卻未提告，且表達與被告乙○○離婚之意願，原告本
    件起訴依權利失效原則不得再向被告2人請求云云，被告甲○
    ○並提出其與原告間、其與被告乙○○間、被告乙○○與原告間
    對話紀錄上傳臉書（FACEBOOK）之截圖、儲存截圖原始電子
    檔之光碟為佐（見本院卷第159頁至第205頁、證物袋內）。
    惟原告否認前開對話紀錄之形式真正，且縱認該對話紀錄之
    形式為真正，觀諸原告於對話中向被告乙○○表示：「還有真
    是剛好有甲○○ㄟ」、「從去年我說完你跟甲○○都沒怎樣嗎」
    、「還寶寶跟貝貝哩！」、「不還傳裸照」等語，被告乙○○
    則以「我沒有跟他去」、「我們沒有聯絡你要我們怎麼樣」
    、「要打給他嗎」等訊息回覆原告（見本院卷第159頁至第1
    65頁），可看出原告雖懷疑被告乙○○出軌之情，然被告乙○○
    斯時並未向原告承認與被告甲○○發生婚外情，且參酌被告甲
    ○○於對話中向原告稱「男主角認為他老婆蠻愚蠢的，一定會
    相信男主角說的做的，所以男主角一直過著相安無事的家庭
    生活」等語（見本院卷第39頁），可知在被告乙○○於110年7
    月間向原告坦白一切前，原告係選擇相信被告乙○○，自難認
    原告迄至111年2月方提起本件訴訟，係有使被告2人主觀上
    信任原告不會對其等起訴主張權利之情事。又原告雖於對話
    中向被告甲○○稱「他不配我ㄚ」、「配你應該很剛好」、「
    我也知道你們都還有聯絡」、「我也只是請他說我就是知道
    你們一直在一起，既然那麼愛分不開就請放了我，反正我對
    他外遇已經多到沒感覺了，我從來沒相信他的鬼話ㄚ...你真
    得誤會我！而且我也不是他的真愛…」、「一直不離婚的是
    他耶」、「妳要跟有婦之夫在一起也不關我的事妳懂嗎？」
    、「他跟妳比較像，我可跟你們一點都不像ㄚ，所以你們應
    該是天生一對」、「你讓他拿離婚協議書來ㄚ，他拿來我一
    定簽」等語，然被告甲○○對此係回應「妳懂他，他愛你和跟
    孩子，這就是圓滿」、「跟他好好關跟他好好過夫妻生活」
    、「你覺得我們玩玩也好，你是真愛也罷…我也沒懂什麼啦
    ，反正你覺得你最懂他，不是嗎？那就好好相信他說的話，
    他對你說的一定是真話呦！」、「隨便你要不要離婚啦…也
    拜託你不要離婚…這種人一定要留在自己身邊…垃圾不落地是
    美德，ok？」、「把你對我說的這些酸言酸語拿回去酸你老
    公好嗎？我們都有小孩要帶，話再說下去也不會多好聽…」
    等語（見本院卷第175頁至第177頁、第185頁至第187頁、第
    191頁至第195頁），可見被告甲○○對原告乃多所安撫，亦清
    楚原告前開所稱欲與被告乙○○離婚、成全被告2人云云，並
    非原告之真意，僅是原告對於被告乙○○與被告甲○○互動時之
    分際拿捏不當感到失望，以及對於被告甲○○未因此向原告表
    示歉意感到不滿，而故作瀟灑之言詞而已，仍不足以引起被
    告2人對於原告有不欲提起訴訟追究之信賴。是以，原告提
    起本件訴訟乃基於民法對於配偶權及配偶身分法益之保障，
    屬其權利之正當行使，被告2人執此主張本件原告應有權利
    失效原則適用，應無可採。
　㈣原告得請求被告連帶賠償精神慰撫金40萬元：
　⒈按不法侵害他人之人格權，被害人受有非財產上損害，請求加害人賠償相當金額之慰撫金時，法院對於慰撫金之量定，應斟酌實際加害情形、所造成之影響、被害人痛苦之程度、兩造之身分地位經濟情形及其他各種狀況，以核定相當之數額（最高法院47年台上字第1221號、51年台上字第223號判決意旨參照）。被告2人侵害原告之配偶權，及基於配偶關係之身分法益且情節重大，揆諸前開說明，原告依民法第184條第1項前段、第185條第1項前段、第195條第1項前段、第3項規定請求被告連帶賠償精神慰撫金，自屬有據。
　⒉本院斟酌原告之學歷為大學畢業，目前擔任行政職務，月收入約4萬元，109年度申報所得約50萬餘元，名下有汽車、房屋、土地、投資；被告乙○○學歷為大學畢業，目前擔任統一超商加盟店店長，名下有房屋、土地、汽車；被告甲○○學歷為二、三專畢業，109年度申報所得約80萬餘元，名下有汽車等情，此為兩造所陳明，並有兩造稅務電子閘門財產所得調件明細表查詢結果可憑（見本院卷第207頁至第209頁、限閱卷內），併審酌兩造之身分、地位、經濟能力、被告前開共同侵權行為之態樣、原告所受精神痛苦等一切情狀，認原告得向被告2人請求連帶賠償精神上所受之非財產損害，以40萬元為適當，逾此數額之請求，即難准許。
五、綜上所述，原告依民法第184條第1項、第185條第1項前段、
    第195條第1項、第3項規定，請求被告2人連帶給付40萬元，
    及均自起訴狀繕本送達翌日即111年2月24日（見本院卷第65
    頁、第67頁）起至清償日止，按週年利率5%計算之遲延利息
    ，為有理由，應予准許，逾此範圍請求，為無理由，應予駁
    回。
六、兩造均陳明願供擔保聲請宣告假執行或免為假執行，經核原
    告勝訴部分，所命給付金額未逾50萬元，應依民事訴訟法第
    389條第1項第5款職權宣告假執行，被告2人聲請宣告免為假
    執行，核無不合，爰依同法第392條第2項規定，酌定相當擔
    保金額准許之。至原告敗訴部分之訴既經駁回，其假執行之
    聲請失所依據，併與駁回。
七、本件事證已臻明確，兩造其餘攻擊防禦方法及其所提證據，
    核與判決結果不生影響，爰不逐一論述，併此敘明。
八、訴訟費用負擔之依據：民事訴訟法第79條、第85條第2項。
中　　華　　民　　國　　111 　年　　9 　　月　  15  　日
                  民事第四庭   法　官　莊佩頴
以上正本係照原本作成
如對本判決上訴，須於判決送達後20日內向本院提出上訴狀。如
委任律師提起上訴者，應一併繳納上訴審裁判費。
中　　華　　民　　國　　111 　年　　9 　　月　　15　　日
                            書記官　李瑞芝